【裁判字號】    89,訴,3051
【裁判日期】    891026
【裁判案由】    清償借款
【裁判全文】
臺灣臺中地方法院民事判決  八十九年度訴字第三○五一號
    原      告  臺中商業銀行股份
                有限公司北太平分行
    法定代理人  乙○○
    訴訟代理人  丙○○
    被      告  甲○○
右當事人間請求清償借款事件，本院判決如左：
    主      文
被告應給付原告新台幣伍佰萬元，及其中新台幣貳佰貳拾萬元部分，自民國八十九年
五月二十八日起，至清償日止，按週年利率百分之一○、六計算之利息，並自民國八
十九年六月二十九日起，至清償日止，逾期在六個月以內，按上開利率百分之十，逾
期六個月以上，按上開利率百分之二十計算之違約金；其中新台幣貳佰捌拾萬元部分
，自民國八十九年五月二十九日起，至清償日止，按週年利率百分之一○、六計算之
利息，並自民國八十九年六月三十日起，至清償日止，逾期在六個月以內，按上開利
率百分之十，逾期六個月以上，按上開利率百分之二十計算之違約金。
訴訟費用由被告負擔。
    事      實
甲、原告方面：
一、聲明：如主文所示。
二、陳述：訴外人宜鑫加油站股份有限公司（以下簡稱宜鑫公司）於民國八十五年二
    月二十四日，邀同被告及訴外人林俊榮、林俊然，共同向原告借用新台幣（下同
    ）二百二十萬元、二百八十萬元，共計五百萬元。約定：按月繳納利息，利率則
    由原告機動調整（嗣均調整為週年利率百分之一○、六），逾期清償在六個月以
    內者，按上開利率百分之十，超過六個月者，按上開利率百分之二十計付違約金
    ，到期日分別為八十九年五月二十八日、二十九日。被告並與訴外人宜鑫公司、
    林俊榮、林俊然共同簽發二紙本票，交與原告。詎被告於上開借款屆期後，並未
    依約償還，經屢次催討，均置之不理。為此，提起本訴請求被告給付如主文第一
    項所示之本金、利息及違約金。
三、對被告抗辯所為之陳述：並未同意系爭債務由訴外人林俊然全部承擔。
四、證據：提出本票二紙為證。
乙、被告方面：
一、聲明：駁回原告之訴。
二、陳述：
（一）原告所提之二紙本票，確實為伊所簽發。但伊僅為系爭借款之連帶保證人，且
      業與訴外人林俊然達成協議，系爭借款債務，均由渠全部承擔。被告與訴外人
      林俊然達成債務承擔之協議時，有告知原告，原告之經理有口頭表示同意。故
      原告應向訴外人林俊然求償。
（二）就系爭債務，被告業以二百五十萬元之定存單，為原告設定質權，且訴外人宜
      鑫公司亦提供抵押物，以資擔保。原告應先就上開擔保物權，加以求償。
（三）系爭債權之利息、違約金合計後，高達週年利率百分之三○、六，已逾民法第
      二百零五條所定之最高利率限制。是就超過部分，原告應無請求權。
三、證據：提出協議書、和解書各一紙，轉讓書、繳款書各二紙為證。
    理      由
一、原告主張：被告曾於右揭時地，與訴外人宜鑫公司、林俊榮、林俊然共同向其借
    款五百萬元，但屆期未依約償還之事實，業據其提出本票二紙為證，復為被告所
    不爭執，自堪信原告此部分之主張為真實。
二、至被告雖以前情置辯，經查：（一）按第三人與債務人訂立契約承擔其債務者，
    非經債權人承認，對於債權人不生效力，民法第三百零一條定有明文。被告辯稱
    ：伊所負之系爭借款債務，業已協議由訴外人林俊然全部承擔，且經原告口頭同
    意之事實，固據伊提出協議書、和解書各一紙及轉讓書、繳款書各二紙為證，但
    為原告所否認。而依被告所提之上開證物，僅得證明：伊與訴外人林俊然間，業
    已達成債務承擔之協議，尚無從證明：原告確有同意伊與訴外人林俊然間之債務
    承擔契約。此外，被告復未能提出其他事證，以實所辯，依舉證責任分配之法則
    ，自難信被告就此所辯為真實。（二）基此，被告既無法證明伊與訴外人林俊然
    間之債務承擔契約，業經原告同意，則揆諸上開條文意旨，被告與訴外人林俊然
    間之債務承擔契約，對原告向不生效力。是被告就系爭借款債務，自應仍負清償
    之責。（三）按債權附有擔保者，債權人固得就擔保物，行使權利，然並非其義
    務。故債權人如要求現款清償，債務人即不得以：應先就擔保物，行使權利為抗
    辯，業經最高法院十九年上字第七四六號判例著有明文。且依被告所自承，伊係
    爭爭債務之連帶保證人，而非普通保證人，自應與主債務人負同一清償之責。職
    是以觀，被告所辯：就系爭債權，原告應先行使質權、抵押權求償，不得向伊求
    償一節，顯於法無據，洵屬足取。（四）另就系爭借款，兩造所約定之利息利率
    ，僅為週年利率百分之一○、六，再加計以該利率百分之十或二十計算之違約金
    後，僅為週年利率百分之一一、六六或週年利率百分之一二、七二，均未逾民法
    第二百零五條所定週年利率百分之二十之最高利率限制。足見被告所辯：系爭債
    權之約定利率，逾民法第二百零五條所定最高利率限制云云，亦無可採。
三、綜上所述，被告所辯，既均無可取，且被告復自承伊為系爭債務之連帶保證人。
    從而，原告依消費借貸及連帶保證之法律關係，請求被告給付五百萬元，及其中
    二百二十萬元部分，自八十九年五月二十八日起，至清償日止，按週年利率百分
    之一○、六計算之利息，並自八十九年六月二十九日起，至清償日止，逾期在六
    個月以內，按上開利率百分之十，逾期六個月以上，按上開利率百分之二十計算
    之違約金；其中二百八十萬元部分，自八十九年五月二十九日起，至清償日止，
    按週年利率百分之一○、六計算之利息，並自八十九年六月三十日起，至清償日
    止，逾期在六個月以內，按上開利率百分之十，逾期六個月以上，按上開利率百
    分之二十計算之違約金，為有理由，應予准許。據上論結，本件原告之訴為有理
    由，依民事訴訟法第七十八條，判決如主文。
中      華      民      國    八十九    年      十      月    二十六    日
                      臺灣臺中地方法院民事第三庭
~B法      官  唐敏寶
右為正本係照原本作成
如對本判決上訴，須於判決送達後二十日內向本院提出上訴狀
中      華      民      國    八十九    年      十      月    二十六    日
~B法院書記官


司法院資訊處製作；財團法人民間司法改革基金會備份。
